【裁判字號】    89,台上,5319
【裁判日期】    890907
【裁判案由】    違反槍砲彈藥刀械管制條例
【裁判全文】
最高法院刑事判決                              八十九年度台上字第五三一九號
    上   訴   人  台灣高等法院台南分院檢察署檢察官
    上訴人即被告  甲○○
    被        告  乙○○
右上訴人等因被告等違反槍砲彈藥刀械管制條例案件，不服台灣高等法院台南分院中
華民國八十七年六月十七日第二審判決（八十七年度上訴字第七八五號，起訴案號：
台灣雲林地方法院檢察署八十六年度偵字第五○三八、五五三一號），提起上訴，本
院判決如左：
    主  文
上訴駁回。
    理  由
按刑事訴訟法第三百七十七條規定：上訴於第三審法院，非以判決違背法令為理由，
不得為之。是提起第三審上訴，應以原判決違背法令為理由，係屬法定要件。且必須
依據卷內資料為具體之指摘，並足據以辨認原判決已具備違背法令之形式，始屬相當
。本件原判決撤銷第一審關於上訴人即被告甲○○及被告乙○○部分科刑判決，改判
論處甲○○、乙○○共同未經許可，無故持有手槍，乙○○累犯罪刑，已詳其所憑
之證據及認定之理由。檢察官上訴意旨略謂：被告等未經許可無故持有手槍之行為，
係犯修正後槍砲彈藥刀械管制條例第七條第四項之罪，依同法第十九條第一項之規定
，被告經判處有期徒刑者，應於刑之執行完畢或赦免後，令入勞動場所，強制工作，
其期間為三年，而此項保安處分，依刑法第二條第二項之規定，應適用裁判時之法律
，並無如刑法第二條第一項之規定，就新、舊法比較後而為被告有利之規定予以適用
，是原判決雖就被告等處刑之部分，依舊法論處被告等罪刑，但對被告等之犯行，未
適用裁判時之法律即依新法諭知被告等應於刑之執行完畢或赦免後強制工作三年之保
安處分，顯然有判決適用法令不當之違法。雖原判決認被告等若適用新法而宣告強制
工作，將不符公平正義法則，但法律之變更有其社會背景，非法院所得審酌，而強制
工作之本質為保安處分，其目的即在矯正犯人之犯罪習性，與刑罰之作用主要在懲罰
被告之犯行，二者目的不同，作用亦不同，否則也不必在處刑之外，另外宣告強制工
作。本件或在立法時對過渡條款有所疏漏，但此只能由修法救濟，或聲請大法官解釋
予以救濟，但絕非由法官於個案予以救濟，蓋若此則容許法官對法律加以審查何者符
合公平、正義就應適用，何者不符合公平、正義就不應適用，那麼法律之適用將因各
個法官對法律之審查不同而決定應否適用，則對被告將因不同法官之認定而有不同之
處遇，亦非法律適用之應有現象。甲○○上訴意旨略以：(一)共同被告蔡博全與甲○○
、乙○○並非十分熟稔之朋友，若甲○○果真持有槍彈，焉有可能將持有槍彈之事告
訴蔡博全，且將槍彈交由蔡博全試射二槍之理﹖又蔡博全於警訊、檢察官偵查中及法
院調查時所供諸多不符，乃原判決對於有利於甲○○部分之證據不採，又未於判決內
說明不採之理由，遽以蔡博全於警訊中所為不利於甲○○之證言採為判決之基礎，自
有採證違背證據法則及理由不備之違法。(二)乙○○確有足夠資力以新台幣五十萬元之
代價購買扣案槍彈之事實，業據證人楊典蓉於第一審法院到庭證述明確，原判決對於
上開有利於甲○○之證言不採，亦未說明不採之理由，亦有理由不備之違誤。(三)證人
沈正雄於偵訊中之證述有明顯重大瑕疵，不能做為認定甲○○持有槍彈之證據，原判
決據以論處甲○○罪刑，其採證違背證據法則。(四)甲○○除白天在雲林縣虎尾鎮○○
路一一四號億富代書事務所執行代書業務外，日常起居作息均在同路一二○號，而扣
案之槍彈係在該處一樓後面浴室及排油煙機之排煙管內查獲，尚難認甲○○有共同持
有槍彈之犯行，原判決遽予論處罪刑，應有理由不備之違法云云。然查：(一)保安處分
係對受處分人將來之危險性所為拘束其身體、自由等之處置，以達教化與治療之目的
，為刑罰之補充制度。本諸法治國家保障人權之原理及刑法之保護作用，其法律規定
之內容，應受比例原則之規範，使保安處分之宣告，與行為人所為行為之嚴重性，行
為人所表現之危險性，及對於行為人未來行為之期待性相當。是於槍砲彈藥刀械管制
條例民國八十六年十一月二十四日修正公布施行前犯該條例第十九條第一項所列舉之
罪，除合於刑法第九十條第一項之要件得依該條項規定宣告保安處分外，依從新從輕
原則，自無適用刑法第二條第二項，依修正後槍砲彈藥刀械管制條例第十九條第一項
規定宣告保安處分之餘地（司法院大法官議決釋字第四七一號解釋參照）。揆之上開
說明，原判決因認被告等所為係犯修正前槍砲彈藥刀械管制條例第七條第四項之罪，
而未適用刑法第二條第二項依修正後槍砲彈藥刀械管制條例第十九條第一項規定宣告
保安處分。經核於法並無不合。檢察官上訴意旨執以指摘原判決有適用法令不當之違
法，尚有誤會，不得據為第三審上訴之適法理由。(二)證據之證明力，由法院依自由心
證審酌判斷之，苟無違經驗法則與論理法則，不得指為違法而據為第三審上訴之合法
理由。原判決綜合卷內全部證據資料，認共同被告蔡博全於警訊初供所為不利於甲○
○之陳述為可採，其嗣後翻異所為有利於甲○○之供述不可採，核屬原審採證認事職
權之合法行使，甲○○上訴意旨並未具體指摘其判斷有違背如何之經驗法則與論理法
則，任意指摘原判決有採證違背證據法則及理由不備之違法，自非適法之第三審上訴
理由。(三)原判決於理由內僅引用證人沈正雄在第一審法院所為證言為論處甲○○罪刑
之證據，並未引用沈正雄在偵訊中之證言為科處甲○○罪刑之依據，甲○○上訴意旨
謂證人沈正雄於偵訊中之證述有重大瑕疵，原判決竟採為判決之基礎云云，指摘原判
決採證違背證據法則，顯非依據卷內資料執為指摘，不得據為適法之第三審上訴理由
。(四)原判決已於理由一內說明「再參諸被告乙○○之父親饒元昌亦到庭供稱：乙○○
是一個殘障的人（瘖啞人），他不可能有這些錢去買槍枝、子彈云云」，即含有不採
用證人楊典蓉所為有利於甲○○證言之意，其未於判決內說明不採用楊典蓉證言之理
由，稍嫌簡略，但於判決結果不生影響，依刑事訴訟法第三百八十條規定，不得據為
合法之第三審上訴理由。(五)其餘上訴意旨所指各節，原判決已於理由內詳為說明，猶
置原判決明確論斷之事項於不顧，徒憑自己之說詞，重為事實上之爭執，任意指摘原
判決有理由不備之違法云云，殊不足據以辨認原判決已具備違背法令之形式。依上所
述，檢察官及甲○○上訴違背法律上之程式，均應予駁回。
據上論結，應依刑事訴訟法第三百九十五條前段，判決如主文。
中      華      民      國    八十九    年      九      月      七      日
                              最高法院刑事第三庭
                                  審判長法官  洪  清  江
                                        法官  吳  昆  仁
                                        法官  陳  世  雄
                                        法官  花  滿  堂
                                        法官  陳  世  淙
      右正本證明與原本無異
                                              書  記  官
中      華      民      國    八十九    年      九      月     十三     日


司法院資訊處製作；財團法人民間司法改革基金會備份。
